【裁判字號】    98,上訴,2121
【裁判日期】    980909
【裁判案由】    毒品危害防制條例
【裁判全文】
臺灣高等法院刑事判決                98年度上訴字第2121號
    上  訴  人
    即  被  告  乙○○
    選任辯護人  潘東瀚律師
上列上訴人因違反毒品危害防制條例案件，不服臺灣基隆地方法
院96年度訴字第638號，中華民國97年7月15日第一審判決（起訴
案號：臺灣基隆地方法院檢察署96年度偵字第4033號），提起上
訴，本院判決如下：
    主  文
原判決關於乙○○販賣第一級毒品暨定應執行刑部分均撤銷。
乙○○被訴販賣第一級毒品部分，無罪。
其他上訴駁回。
    事  實
一、乙○○（綽號米茶）前因犯非法販賣化學合成麻醉藥品罪、
    轉讓禁藥罪，經本院判處有期徒刑5年8月、8月，另因犯非
    法吸用化學合成麻醉藥品罪，經臺灣基隆地方法院判處有期
    徒刑7月，上開3罪後經臺灣基隆地方法院以86年度聲字第
    310號裁定應執行有徒刑6年10月，於民國89年8月7日假釋，
    後經撤銷假釋，嗣於95年10月10日縮刑期滿而執行完畢後（
    起訴書記載於95年12月13日執行完畢），不知悔改，明知甲
    基安非他命係公告查禁之第二級毒品，不得販賣，基於販賣
    第二級毒品之犯意，於96年7月26日下午7時18分許，在基隆
    市安樂區○○○路106之1號新中天交通公司停車場貨櫃屋2
    樓內，以新臺幣（下同）2萬6千元之價格，將第二級毒品甲
    基安非他命1包淨重17.4公克售予甲○○。惟臺北縣政府警
    察局汐止分局於96年6月28日查獲甲（姓名年籍詳基隆地方
    法院96年度聲搜字第376號卷所載），經甲供出其曾多次向
    綽號米茶之乙○○、綽號阿三之丙○○（販賣第一級毒品予
    庚○○部分業據原審判決確定）在上址貨櫃屋內購買毒品（
    此部分未據起訴），經警向基隆地方法院聲請搜索票，於96
    年7月26日埋伏在上開停車場外時，因先後見庚○○至該貨
    櫃屋樓梯上、甲○○進入該貨櫃屋內皆形跡甚為可疑，遂上
    前盤查，經庚○○、甲○○分別坦承購買毒品之情，並在庚○○身上查扣向丙○○購買之第一級毒品海洛因1包（淨重
    0.21公克），在甲○○身上查扣向乙○○購買之第二級毒品
    甲基安非他命（淨重17.4公克），隨即依法搜索上開貨櫃屋
    ，當場扣得乙○○販賣第二級毒品甲基安非他命之所得2 萬
    6千元，而查悉上情。
二、案經臺北縣政府警察局汐止分局報告臺灣基隆地方法院檢察
    署檢察官偵查起訴。
    理  由
壹、程序方面：
一、證人甲○○之警訊證述有證據能力：
    按被告以外之人，於審判外之言詞或書面陳述，除法律有規
    定者外，不得作為證據，刑事訴訟法第159條第1項定有明文
    。而所謂法律有規定者，即包括同法第159條之1至之5所規
    定傳聞證據具有證據能力之例外情形。其中第159條之1第2
    項明定於偵查中向檢察官所為之陳述，「除顯有不可信之情
    況者外」，得為證據；第159條之2規定，於檢察事務官、司
    法警察官或司法警察調查中所為之陳述，如與審判中之陳述
    不符時，經比較結果，其先前之陳述，相對「具有較可信之
    特別情況」，且為證明犯罪事實存否所「必要」者，或於審
    判中有第159條之3所列死亡等原因而無法或拒絕陳述之各款
    情形之一，經證明其調查中所為陳述絕對「具有可信之特別
    情況」，且為證明犯罪事實之存否所「必要」者，亦例外賦
    與證據能力。是所謂「顯有不可信性」、「相對特別可信性
    」與「絕對特別可信性」，係指陳述是否出於供述者真意、
    有無違法取供情事之任意陳述信用性已否受確實保障而言，
    故應就偵查或警詢筆錄製作之原因、過程及其功能等加以觀
    察其信用性，據以判斷該傳聞證據是否無顯不可信或有特別
    可信之情況而例外具有證據能力，並非對其陳述內容之證明
    力如何加以論斷，二者之層次有別，不容混淆（最高法院95
    年度台上字第6489號判決意旨參照）。經查：依證人甲○○
    之警訊筆錄記載，員警於筆錄製作最後均有詢問「你以上所
    說是否出於自由意識下之陳述？有無遭受暴力脅迫、利誘或
    其他不正當方式偵訊？」時，回答「我以上所說均出於自由
    意識下之陳述，無遭受暴力脅迫、利誘或其他不正當方式偵
    訊。」，足見證人甲○○於前開警詢中之陳述內容，應係基
    於任意性所為無疑。況證人甲○○證述被告乙○○有販賣毒
    品之情事，亦與證人戊○○、己○○所證述本件搜索查獲之
    經過，而其中證人甲○○如何於查獲時證述向被告乙○○購
    買毒品等節，核屬相符，以上種種跡證，足顯證人甲○○警
    詢時之所述，並非子虛烏有，足證證人甲○○於警詢中陳述
    之任意性、信用性已獲確保，而具有較可信之特別情況；參
    以證人甲○○證述涉及被告乙○○有無販賣毒品之事實，乃
    用以證明被告乙○○犯罪與否，是證人甲○○證詞對被告犯
    罪事實之存否具有必要性，揆之前開說明，在證明被告犯罪
    事實存否必要的情況下，從客觀上之環境或條件等觀察，證
    人警詢陳述，有足以取代審判中交互詰問之可信性保證，因
    認證人甲○○之警詢筆錄有證據能力。
二、證人甲○○之偵訊證述有證據能力：證人甲○○於偵查中之
    陳述，固屬被告以外之人於審判外之陳述，然係於偵查中向
    檢察官所為之陳述，有依法具結，且經斟酌卷內其他調查之
    證據資料，本於經驗及論理法則，作合理之比較而為取捨、
    判斷，故上述證人偵查中之陳述，自得作為證據（最高法院
    95年度台上字第6157號判決同此意旨可資參照）。
三、至本判決所引書證，被告、辯護人於本院審理中，均不爭執
    其證據能力，復未曾於言詞辯論終結前聲明異議，且經核並
    無顯不可信之情況，依刑事訴訟法第159條之4、第159條之5
    第2項，均有證據能力。
四、本件搜索經查符合刑事訴訟法之法定程序，扣案物品係警持
    本院核發之搜索票搜索扣押所得之物，被告對上開證據之證
    據能力亦不爭執，應認有證據能力。
貳、實體部分：
甲、上訴駁回部分：
一、訊據被告乙○○矢口否認有販賣第二級毒品之犯行，辯稱：
    其沒有販賣甲基安非他命給甲○○，警員在其身上所查扣之
    2 萬6千元，係其要給其子就讀私立初中註冊用的，不是甲○○交給其的，其不認識甲○○，怎麼賣給他甲基安非他命
    云云。
二、經查：
（一）被告乙○○於上開時地販賣第二級毒品甲基安非他命予甲○○之事實，業據證人甲○○於96年7月27日之警詢時證
      述：「我於96年7月26日19時20分在基隆市安樂區○○○
      路10 6之1號停車場旁，警方將我攔檢後，我自動從我口
      袋交付安非他命給警察。警方所查扣之安非他命是我剛向
      乙○○綽號『米茶』所購買，警方將我攔檢詢問我後，我
      自動從我口袋交付安非他命給警察。安非他命是我於96年
      7月26日19時18分，在基隆市安樂區○○○路106之1號旁
      （新中天交通公司停車場工寮內2樓），向乙○○購買1包
      安非他命（毛量約18公克，淨重17.4公克），我以新台幣
      2萬6千元向乙○○購得，我向乙○○共向他購買1次。」
      等語、於96年7月27日偵訊時結證：「（問：施用安非
      他命來源？）昨天第一次向綽號米茶的男子購買，我不知
      道他的姓名，被查獲後警察給我指認。（問：為何會找米
      茶買毒？）因為96年7月26日下午4點左右我在愛三路上遇
      到我朋友綽號阿明之人，他說米茶的安非他命很好，我就
      叫他幫我介紹，我想要買，阿明就打電話給米茶幫我約在
      新中天停車場，在晚上7點以前到那裡去找米茶交易，我
      叫阿明跟米茶說我要買半兩，米茶跟阿明說要2萬6千元，
      阿明轉告我，我就騎機車在晚上6點50分到新中天停車場
      ，我到的時候剛好看到貨櫃屋的屋主阿三就站在外面，我
      跟阿三10幾年前就認識了，但是10幾年沒見了，阿三看到
      我就直接叫我進去貨櫃屋，因為阿明有跟米茶說我的名字
      ，可能米茶有跟阿三說我要去找他，我進入貨櫃屋後，裡
      面有阿三、米茶、劉姓男子及阿三的太太，屋內的情形如
      我所繪製的現場圖，進去之後阿三就幫我介紹誰是米茶，
      我就先坐在椅子上如現場圖，米茶先拿半兩的安非他命（
      裝在一個夾鍊袋內）給我，叫我先試用看看，可以的話再
      跟他買，米茶或阿三就拿了一個玻璃球吸食器借我施用，
      我就當場在那裡施用，用完之後我覺得可以，我就拿2萬6
      千元的現金給米茶，我就把安非他命放在我褲子的口袋，
      我馬上就離開了。（問：剛才庭上之乙○○是否就是賣安
      非他命給你的米茶？）是。」等語、於97年3月17日原審
      審判時結證：「（辯護人問：96年7月26日下午8時許，你
      在基隆市安樂區○○○路106之1號停車場外面被查獲，你
      去停車場做何事？）我去找乙○○，請他幫我拿26000 元
      量的安非他命，當天中午我在愛三路遇到綽號阿明（真實
      姓名我不知道）的朋友，我問問阿明有沒有辦法幫我拿半
      兩的安非他命，他說他會幫我聯絡，他當場用他自己的手
      （手機號碼我不記得）打電話給綽號米茶的人，當時我在
      旁邊聽，電話中他問米茶有沒有『硬的』半兩，米茶好像
      回答說等一下再打給阿明，我跟阿明就在原地等約5分鐘
      ，米茶就打電話給阿明說米茶的朋友約晚上7點多會拿安
      非他命去大武崙那邊的貨櫃屋給米茶，阿明叫我大約在晚
      上7點的時候去大武崙賣家具那邊等，並打電話給阿明，
      阿明會打電話聯絡米茶，叫米茶過來帶我去貨櫃屋，我當
      晚7點騎機車過去大武崙賣家具那邊等，我用我的手機000
      0000000打行動電話阿明，約5分鐘後有貨櫃屋的主人即丙○○就騎機車到我等的地方來找我，並帶我到貨櫃屋去，
      到了停車場，我與丙○○的機車都停在貨櫃屋下面，丙○○走前面帶我進入貨櫃屋，我進入貨櫃屋內有看到米茶、
      丙○○、丙○○的老婆、丁○○、還有另一名男子我不認
      識，我進去是坐在門的左手邊小板凳，米茶坐在門右邊的
      彈簧床，丙○○坐在門口靠近我的地方，丙○○的老婆坐
      在與米茶坐的同一張彈簧床上，另一名我不認識的男子站
      在靠近米茶的位置，我一進去就看到該名男子拿壹包安非
      他命（就是後來交給我的那包安非他命）交給米茶，那名
      男子就先離開，米茶把該包安非他命整包拿給我，我要求
      當場試用，米茶就說好，貨櫃屋內茶几下面有玻璃球吸食
      器，我忘記是誰把吸食器拿出來給我試安非他命，我就從
      該包半兩的安非他命拿些許出來放入玻璃球吸食器內自己
      拿茶几上的打火機點火施用，施用效果可以，我就拿2萬6
      千元的千元鈔給米茶，米茶有當場點收，之後我就自己開
      門從2樓下樓到貨櫃屋下面騎機車離開，離開約1、200公
      尺距離就被警察用廂型車擋住路，警察叫我下車，有表明
      他是警察的身分，並叫我上警察的廂型車，叫我將毒品交
      出來，當晚太暗我不認得叫我下車的警察，廂型車內還有
      另一名被抓到的人犯（不是在貨櫃屋內拿安非他命給乙○○的人），我不認識，當時也不知道他是因何案被抓，到
      汐止分局後才知道他是去買海洛因被抓到。」等語，是以
      證人甲○○以2萬6千元向被告乙○○購買約半兩甲基安非
      他命後，隨即遭警方查獲，並經警查扣其向被告乙○○所
      購得之約半兩甲基安非他命，應堪認定。
（二）證人丙○○於96年7月27日偵訊結證：「96年7月26日大約
      傍晚5、6點左右，乙○○跟丁○○先來找我，當時我還在
      種菜，他們先上去我貨櫃，拿吸食器出來施用，過沒多久
      甲○○就來了，沒多久警察就來了，（問：甲○○如何進
      入貨櫃屋？）是我幫他指路的。是乙○○跟我講的，他說
      丁○○的朋友要上來，叫我幫他指路一下。乙○○有跟我
      講說甲○○站在哪裡還有長得什麼樣，剛好那裡只有站了
      1個人。（問：有無帶甲○○進入貨櫃屋？）有。（問：
      甲○○在貨櫃屋內待了多久？）蠻久了，大約20分鐘，用
      完後就出去了。我有看到甲○○身上有拿錢出來，都是一
      疊1千元的大鈔，有多少錢我不知道，甲○○有把那疊錢
      拿給乙○○，我有看到乙○○在坐的桌子的地方拿出1 包
      安非他命，走到甲○○那裡跟他講話，甲○○有施用安非
      他命，我先下去繼續工作，我下去之前就看到甲○○把錢
      拿給乙○○。」；於96年7月27日羈押庭供述：王安定那
      天到貨櫃屋是要跟「米茶」購買安非他命，我當時有看到
      王安定拿錢給「米茶」，事後我有看到王安定手上有1包
      尚未分裝的安非他命；7月26日那天我有吸食安非他命，
      安非他命是乙○○的，乙○○提供安非他命係因那時候王
      安定向他購買安非他命，王安定當場就有吸用，我只有吸
      用二口而已等情，證人丁○○於96年7月27日偵訊時結證
      ：「（問：有無看過庭上之甲○○？）我有看過。（問：
      何時看過甲○○？）我以前也有看過甲○○，最近一次是
      昨天晚上5、6點在新中天貨櫃屋2樓。當時我在貨櫃屋裡
      面，甲○○去貨櫃屋裡面找綽號米茶之莊姓男子，在貨櫃
      屋裡面甲○○問米茶安非他命半兩多少錢，米茶說2萬6千
      元，後來甲○○說要先試看看東西怎樣，米茶就拿一包給
      他，甲○○就試了幾口，後來甲○○就拿一疊仟元大鈔給
      米茶，甲○○就離開，沒多久警察就上來了。」等節；渠
      等證詞核與證人甲○○所證相符，足見證人甲○○、丙○○、丁○○所證至堪採信。至證人丁○○於原審審理時到
      庭證述：「（問：你在貨櫃屋2樓現場，你確實有看到王
      安定交給米茶即乙○○26000元，就是一千元大鈔一疊，
      米茶有交給王安定安非他命壹包？）答：我沒有看到。（
      問：為何偵訊時，會如此跟檢察官陳述？）答：因為警察
      說是米茶害我不能回去，要我這樣講。」、於本院審理時
      到庭證述：我不認識王安定，在貨櫃場的時候看過王安定
      ，我在那邊吸食安非他命，他上來一下就走了，沒有看到
      毒品交易云云，與證人王安定、丙○○及其於偵訊中所述
      不符，顯係事後迴護被告之詞，難以採信。
（三）證人即查獲之警員戊○○於96年8月15日偵訊時結證：「
      之前乙○○有涉及另一件在源遠路的毒品案，從那件之後
      我們就在注意乙○○了，源遠路那件毒品案他交保之後，
      我們有掌控到他在基金一路出沒，我們有發現他常和丙○○聯繫，我們就向法院聲請搜索票，在查獲當天下午2點
      多我們到丙○○的貨櫃屋附近埋伏，大概下午4、5點左右
      ，有看到乙○○開車載丁○○到貨櫃屋，停好車進入貨櫃
      屋，後來陸陸續續有4個以上的男子，有的騎機車，有的
      開車子，都上到貨櫃屋的2樓，大概都不到10分鐘以後就
      都下樓，我們埋伏地點是在對面大樓，距貨櫃屋大約30
      公尺左右，看不到貨櫃屋內的情況，但每個人上去之後沒
      有幾分鐘後就下樓，行動詭異，所以我們（認為）這些人
      是去貨櫃屋內購買毒品，我們就決定在停車場的路口埋伏
      盤檢，就連續查獲2名男子，其中1名身上有1包海洛因，
      另1名身上只有1大包安非他命，這2名男子的姓名我不記
      得，但當天都有與被告一起移送，我問身上只有海洛因的
      那名男子海洛因哪裡來，他說是向丙○○以1千元買的，
      另1名有查獲安非他命的男子則說他的安非他命是向乙○○以2萬6千元買的。後來我們就上去搜索，進去之後才看
      到貨櫃屋內有裝監視器，鏡頭是朝貨櫃場的大門及貨櫃的
      樓梯，是拍不到貨櫃屋內的情形，我們還沒有進到貨櫃屋
      之前有看到乙○○將包包及手機從窗戶往外丟，出示搜索
      票，進去之後有看到屋內有丙○○、他太太、乙○○及丁○○共四人，就開始搜索，在貨櫃屋內冰箱旁丙○○的小
      包包內有10包海洛因，在乙○○的手提包包內有注射針筒
      ，桌子底下有吸食器」等語、於97年1月15日原審審判時
      結證：「96年6月間，我們先查獲乙○○販賣毒品海洛因
      、安非他命，有移送基隆地檢偵辦，後來有線索得知乙○○仍在販賣海洛因、安非他命，販賣地點就是在中天停車
      場也就是查獲的地點，我們先勘查現場後，向基隆地院聲
      請搜索票，在查獲現場附近大樓觀察了2、3天，於96年7
      月26日19時許，我們分為兩組人馬，一組在大樓的制高點
      監看，一組在查獲地點中天停車場的出入口埋伏，19時許
      發現庚○○騎機車往中天停車場上面去，制高點同仁以無
      線電通報，庚○○走樓梯要到貨櫃屋的2樓，在貨櫃屋的
      外面樓梯口與丙○○見面，並手上接觸東西，但因為太遠
      看不清楚，庚○○就下樓騎機車離開停車場，騎機車到停
      車後來再離開前後大約幾分鐘而已，不到5分鐘，無線電
      通報我們在停車場出入口將庚○○攔下盤查，我跟我同事
      壬○○一起詢問庚○○，是否在貨櫃屋購買毒品，向何人
      購買，毒品在哪裡，庚○○就從身上拿出來1小包海洛因
      ，並說海洛因是向丙○○購買的，我們將庚○○帶到我們
      的偵查車上，約10分鐘後，甲○○騎機車往中天停車場上
      方騎去，制高點同仁又以無線電通報，甲○○進入貨櫃屋
      後不久，前後不到5分鐘，又下樓騎機車離開，我們又在
      停車場出入口攔下甲○○盤查，我跟壬○○兩人，由我問
      甲○○，你是不是上去買毒品，毒品在哪裡，甲○○本來
      不承認，他有看到偵防車有庚○○，他就自動將身上的1
      大包安非他命拿出來，我們就直接請他到偵防車上，將毒
      品安非他命拍照，我並詢問他，向何人購買，他說是向綽
      號的米茶即乙○○購買，我們就持搜索票開偵防車，車上
      有載庚○○、甲○○2人，我們有兩個同事看著庚○○、
      甲○○2人，我、壬○○、辛○○3人持搜索票往貨櫃屋2
      樓搜索，當時貨櫃屋門是反鎖的，由我敲門告知我們是警
      察，出示搜索票及證件，請屋內的人開門，裡面的人不開
      門，但我們有從外面聽到，屋內的人有從屋內往窗外丟擲
      東西（後來知道是手機）的聲音，我有告知屋內的人，不
      開門將破門進入，後來隔了約5分鐘，才有人開門，貨櫃
      屋內有乙○○、丁○○、丙○○及丙○○的太太4人在，
      是丙○○來開門，乙○○坐在床的旁邊，丁○○坐在電視
      前茶几旁，丙○○的太太坐在床上，我們出示證件後就開
      始搜索，在桌子上看到電子磅秤1個、電視機旁邊有安非
      他命吸食器1組，還有一個小盒子，內裝有海洛因10包，
      在床舖上乙○○的手提包包內有注射針筒1支，另外在置
      物箱塑膠抽屜內找到安非他命2包、壓碎海洛因之膠膜3張
      、分裝匙2支、分裝袋1包，除了乙○○包包內的注射針筒
      外，其餘東西丙○○都說是他的，後來我們到貨櫃屋外面
      後面的草叢搜索他們從屋內丟擲的東西，只有找到1支手
      機，後來乙○○說手機是他的，查獲乙○○、丙○○之後
      ，我們在貨櫃屋內有將他們兩人分開初步訊問，我問乙○○，是否來這裡賣毒品，他說他是跟丁○○來這裡當丙○○的證婚人，問他手提包內的注射針筒做何用，他說是用
      來注射海洛因用，我問他有無販賣毒品海洛因、安非他命
      ，他說沒有，後來我有問丙○○，有無販賣毒品，乙○○
      有無賣毒品給他，丙○○說他有向乙○○購買毒品海洛因
      及安非他命，我再問他有無販賣毒品與其他人，他說他是
      自己吸食，自己用的，我對丙○○說車上已經有查獲庚○○、甲○○，有人指稱是向丙○○購買毒品海洛因，丙○○辯稱他沒有販賣，後來我們就將丙○○、乙○○、丁○○帶回警局製作筆錄。我們出示證件要進行搜索時，丙○○的太太就癲癇發作，丙○○要求他要照顧他太太，他有
      拿一根湯匙給他太太咬著，約過了40分鐘，丙○○的太太
      情況比較緩和，我們再請丙○○將貨櫃屋內的違禁物自行
      交出，丙○○就將置物箱塑膠抽屜內打開給我們看，我們
      才查獲置物箱抽屜內的物品。（辯護人問：本案查獲的線
      索為何？）本件是線民提供線索的，內容是乙○○、丙○○販賣毒品海洛因、安非他命給不特定人，地點在中天停
      車場貨櫃屋。」等語，從而，本件係因警方掌握線索後，
      向原審聲請搜索票，因而查獲。證人己○○即查獲警員於
      97年4月28日原審審判時結證：「當時是我帶班帶戊○○
      、壬○○、辛○○，我負責在隔壁大樓9樓窗戶旁邊用望
      遠鏡監看，用無線電或大哥大聯絡同去現場查獲事，我把
      看到有人到貨櫃屋現場，把去的情形聯絡同事，那時候是
      由我決定是否要抓，庚○○、甲○○是監看之後，我決定
      要抓，抓到甲○○、庚○○才到貨櫃屋去搜索，搜索是我
      同事先去，我後來才到，後來把相關的人帶回去分局問筆
      錄，我負責問丙○○、乙○○、庚○○筆錄。查獲當天原
      先是壬○○在下午3時許就開始監看，約有1小時之後，我
      去接壬○○的班，戊○○另外去借一輛機車，還有兩個義
      勇刑警跟壬○○、辛○○在廂型車上，剛開始我有看到1
      部自小客車停在貨櫃屋前面廣場最邊邊，車上下來兩個人
      ，其中1個人是乙○○，另1個人我不認識，因為乙○○在
      案發之前不久有抓過他1次，後來他被交保，所以對他有
      印象，乙○○及另1名不詳男子上貨櫃屋2樓，我現在沒辦
      法確定到底有沒有人接他們上2樓，丙○○有從貨櫃屋進
      進出出，有出來灑水，又進入貨櫃屋，庚○○是自己騎機
      車來停在貨櫃屋前面，停沒有多久就走了，庚○○沒有進
      入貨櫃屋2樓，他只有到二樓樓梯口，有跟丙○○接觸，
      但看不出來他們在做什麼，庚○○馬上就下樓騎機車離開
      ，我覺得可疑就叫同事攔查，後來有監看到丙○○騎機車
      出去，我有下令要攔查，同事意見不合所以沒有攔，就讓
      丙○○走，沒多久約5到10分鐘，丙○○帶了1個也是騎機
      車的人來貨櫃屋，他們兩人的機車都停在貨櫃屋前面，騎
      機車的男子有上貨櫃屋2樓，丙○○有無上2樓，我不確定
      ，我記不得，還有1部廂型車、轎車停在貨櫃屋前面，有
      下車，互相在交談，因為不清楚他們在做什麼，約經過了
      1、20分鐘，騎機車的男子從貨櫃屋出來，騎機車離開，
      我就請同事攔查，有抓到，後來才知道是甲○○，抓到庚○○、甲○○之後，因為丙○○有出來在廣場灑水，又等
      了約10分鐘，丙○○又進去貨櫃屋2樓，我下令衝到貨櫃
      屋2樓，先不管在互相交談廂型車、轎車，戊○○、辛○○、壬○○三人一起衝入貨櫃屋2樓，我隔了約15分鐘才
      從9樓下來又繞了一段路才到查獲現場。」等語，因之，
      本件係警方先行查獲庚○○、甲○○後，才執行搜索，方
      查獲被告乙○○、丙○○。
（四）警方查扣甲○○持有之第二級毒品甲基安非他命1包（毛
      重18公克、淨重17. 4公克），經臺北縣政府警察局汐止
      分局偵查隊依臺灣尖端生技醫藥股份有限公司試劑初步檢
      驗結果，呈安非他命反應、K他命，有該隊查獲涉嫌毒品
      危害防制條例案毒品初步檢驗報告書附卷可憑，後經送臺
      灣檢驗科技股份有限公司檢驗結果，呈甲基安非他命陽性
      反應（檢出濃度甲基安非他命848148NG／ML，安非他命未
      檢出），有該公司96年8月11日CH／2007／71936號濫用藥
      物檢驗報告附卷可按，因之甲○○所持有之第二級毒品應
      係甲基安非他命。
（五）警方並查扣被告乙○○持有之2萬6千元。此外，復有搜索
      票、搜索扣押筆錄、照片、臺灣檢驗科技股份有限公司濫
      用藥物尿液檢驗報告、臺灣基隆看守所96年10月2日函、
      臺灣大哥大股份有限公司2008年6月4日書函暨附件、臺灣
      基隆地方法院檢察署96年度毒偵字第1757、2045號被告甲○○緩起訴處分書、現場圖、汐止分局證物鑑驗報告等在
      卷可稽。
（六）綜上所述，被告乙○○所辯，顯係飾詞圖卸，不足採信，
      事證明確，其販賣第二級毒品甲基安非他命犯行至堪認定
      ，應依法論科。
三、論罪科刑
（一）核被告乙○○犯所為，係犯毒品危害防制條例第4條第2項
      之販賣第二級毒品罪。被告乙○○販賣二級毒品前後所持
      有之第二級毒品，其持有毒品之低度行為為販賣毒品之高
      度行為所吸收，不另論罪。
（二）被告前曾受事實欄所載有期徒刑執行完畢之情形，有臺灣
      基隆地方法院檢察署刑案資料查註紀錄表、本院被告前案
      紀錄表在卷可憑，被告於執行完畢後5年內，復故意為本
      件有期徒刑以上之刑之犯行，應依刑法第47條第1項之規
      定論以累犯，其法定刑無期徒刑部分依法不得加重，餘加
      重其刑。
（三）又被告乙○○前揭非法販賣1包甲基安非他命之犯行，金
      額為2萬6千元，且被告乙○○販賣甲基安非他命予甲○○
      後，隨即為警查獲，並未造成實害，是以被告之手段、情
      節尚非集團性之情形，惡性並非重大不赦，若以毒品危害
      防制條例第4條第2項所規定之法定本刑而科處最輕本刑有
      期徒刑七年，實屬情輕法重，在客觀上尚足以引起一般之
      同情，尚有堪資憫恕之處，原審認依被告之情狀，此部分
      所犯處以有期徒刑七年以下即足以懲儆，並可達防衛社會
      之目的者，故就被告前揭所犯販賣第二級毒品之罪，爰依
      刑法第59條之規定酌量減輕其刑，並依法先加重後減輕之
      。
（四）原審就被告販賣第二級毒品犯行，認罪證明確，適用毒品
      危害防制條例第4條第2項、第19條第1項，刑法第11條、
      第47 條第1項、第59條規定，並審酌毒品戕害身心，此為
      眾所皆知之事，被告販賣甲基安非他命予他人牟利，危害
      社會治安，販賣予甲○○後隨即為警查獲、所生之危害程
      序、犯罪所得數額，被告犯罪後之態度等一切情狀，量處
      有期徒刑四年，復說明扣案販賣第二級毒品之所得2萬6千
      元，應依毒品危害防制條例第19條第1項規定，宣告沒收
      ，至扣案注射針筒1支（被告乙○○所有供施用第一級毒
      品所用之物）、、行動電話3支（被告乙○○所有）、電
      子磅秤1台（同案被告丙○○供稱係被告乙○○所有）、
      甲基安非他命2包（無主物），尚無證據證明與本件販賣
      第二級毒品有關，自不得在被告乙○○販賣第二級毒品項
      下宣告沒收，其認事用法並無違誤，量刑亦屬妥適。被告
      此部分上訴，仍執陳詞，否認犯罪，為無理由，應予駁回
      。
乙、撤銷改判部分：
一、公訴意旨略以：乙○○明知海洛因係公告查禁之第一級毒品
    ，不得販賣。乙○○基於販賣第一級毒品之犯意，於96年7
    月23日上午8至9時許，在基隆市安樂區○○○路106之1號新
    中天交通公司停車場貨櫃屋2樓內，以4千元之價格，將第一
    級毒品海洛因1包售予丙○○，因認被告乙○○涉犯毒品危
    害防制條例第4條第1項之罪嫌云云。
二、按犯罪事實應依證據認定之，無證據不得認定其犯罪事實，
    又不能證明被告犯罪者，應諭知無罪之判決，刑事訴訟法第
    154條第2項、第301條第1項定有明文。刑事訴訟法上所謂認
    定犯罪事實之證據，係指足以認定被告確有犯罪行為之積極
    證據而言，如未能發現相當證據或證據不足以證明，自不能
    以推測或擬制之方法，以為裁判基礎，最高法院29年上字第
    3105號及40年臺上字第86號分別著有判例；又認定不利於被
    告之事實，須依積極證據，苟積極證據不足為不利被告之認
    定時，即應為有利於被告之認定，更不必有何有利之證據，
    有最高法院30年上字第816號判例可資參照。且刑事訴訟上
    證明之資料，無論其為直接或間接證據，均須達於通常一般
    之人均不致有所懷疑，而得確信其為真實之程度，始得據為
    有罪之認定，若其關於被告是否犯罪之證明未能達此程度，
    而有合理懷疑之存在，致使無從形成有罪之確信，根據「罪
    證有疑，利於被告」之證據法則即不得遽為不利被告之認定
    ，亦有最高法院76年度台上字第4986號判例可稽。
三、本件公訴意旨認被告乙○○涉犯上開販賣第一級毒品海洛因
    犯行，無非係以證人丙○○於警詢及於96年8月15日偵訊中
    坦承於上開時、地，向被告乙○○購買海洛因之證述，及警
    方查扣丙○○持有之海洛因10包為其主要論據。
四、訊據被告乙○○堅詞否認有何上開販賣第一級毒品海洛因犯
    行，辯稱：其並未打電話給丙○○，當天確實在暖暖區發生
    車禍等語。經查：
（一）證人丙○○於96年7月27日警詢時雖證述：「（問：你所
      持有之毒品海洛因10包，是以多少金錢？於何時？向何人
      購得？）是於4天前96年7月23日早上8、9點，綽號：米茶
      之乙○○（當場指認）自己來基隆市安樂區○○○路106
      之1號旁新中天交通公司停車場貨櫃屋2樓我房間內，將毒
      品海洛因0.6公克以4千元賣給我的。」等語、於96年8月
      15日偵訊時具結證稱：「乙○○有販賣毒品給我，是在今
      年7月，就是在本件我被警察桌的前幾天，就是在本件我
      被警察捉的前幾天，大概是前4、5天或5、6 天左右，日
      期我不記得了，也一樣在我的貨櫃屋內以4000 元賣我海
      洛因，量多少我忘了。（問：本件你被警方查獲之10包海
      洛因是向何人買的？）就是被查獲4、5天前用40 00元向
      乙○○買的。」等語。惟證人丙○○嗣於96年7月27日偵
      訊時供稱：「查扣10小包海洛因是其向綽號阿忠購買，大
      約是3、4天前在基隆市○○○路以4千元購買。」、於97
      年3月17日、97年4月28日原審審理時結證稱：「被查扣的
      海洛因是96年7月23日早上8點多，有一位阿忠拿到停車場
      賣給我，價錢是4千元。」，依上開證述，證人丙○○就
      購買毒品海洛因之來源及地點前後供述不一，是以其在警
      詢及偵查中所為不利於被告乙○○之證述是否確與事實相
      符，已有可疑。況證人丙○○於警詢中就上開不利於被告
      乙○○之證述，經本院勘驗警詢錄音內容：「…（問：是
      誰賣給你的）答：米茶。（問：米茶就是乙○○。如何賣
      給你？是否你打電話叫他來？）答：不是。（問：是他自
      己來，還是你打給他？）答：我打給他。（問：你打給他
      ，不是他自己來？）答：他自己來不是一樣，差不多。（
      問：什麼差不多，到底是你打給他還是他自己來？）答：
      那就寫他自己來好了。（問：有時候是他自己來，有時候
      是你打給他，那天是他自己來。）答：是。」此有本院勘
      驗筆錄附卷可稽，依此，證人丙○○所為關於被告乙○○
      自己來基隆市安樂區○○○路106之1號旁新中天交通公司
      停車場貨櫃屋2樓我房間內之證述，顯係受到警員之誘導
      而非出於任意性之情況下，作出不利於被告乙○○之證述
      。再者，除證人丙○○於96年7月27日警詢及96年8月15日
      偵查中之證述外，卷存事證並無任何有關於其等當時交易
      情形之資料，是實難憑此遽認被告乙○○有販賣第一級毒
      品海洛因予丙○○之交易行為。
（二）又按「犯第4條第1項至第4項、第5條第1項至第4項前段、
      第6條第1項至第4項、第7條第1項至第4項、第8條第1項至
      第4項、第10條或第11條第1項、第2項之罪，供出毒品來
      源，因而破獲者，得減輕其刑。」毒品危害防制條例第17
      條定有明文。本件證人丙○○於本案查獲時，當場扣得丙○○所有之第一級毒品海洛因10包（淨重0.67公克），經
      送鑑定均含第一級第6項毒品海洛因成分，此有96年8月25
      日調科壹字第09623063440號法務部調查局鑑定書可稽（
      原審卷(一)第57頁），故其於遭查獲後如供出毒品來源因而
      破獲者，可適用前開毒品危害防制條例第17條之規定而得
      邀減刑寬典之利益，是其就指述被告乙○○販賣毒品乙節
      ，確具切身之利害關係。故而在證人丙○○有如此切身利
      害關係之情形下，其所為不利被告之證述，自應較諸一般
      無利害關係人之證述予以更為嚴格之檢視，至少需無瑕疵
      可指，並有輔助事證而為佐證，方得採為認定被告犯罪事
      實之基礎，俾免發生為委罪卸責而誣指他人之危險。
（三）綜上，本件有利害關係之證人丙○○所為被告乙○○販賣
      第一級毒品海洛因之證述存有前後供述相違之瑕疵；又本
      件經警查獲後在被告乙○○上開住處搜索結果，除上開供
      被告乙○○施用毒品犯行使用之注射針筒1支外，並無任
      何毒品扣案或其他卷存事證可資稽考，而無其他事證可資
      為證人丙○○於警詢及偵查中所為不利被告乙○○指述之
      佐證，自難遽認證人丙○○於警詢中及偵查中所為不利被
      告乙○○供述之可信度已達於可確認與事實相符之程度。
      從而被告乙○○之辯解縱屬不實，亦不得僅憑上開證人丙○○於警詢及偵查中有瑕疵之證述逕為被告乙○○犯罪事
      實之認定。
五、綜上，本院依檢察官所提出之證據，均不足為被告乙○○涉
    有販賣第一級毒品海洛因之積極證明，亦無從說服本院形成
    其有罪之心證。此外，本件復查無其他積極証據足資証明被
    告乙○○有公訴意旨所指之犯行，基於「罪證有疑、利於被
    告」之刑事訴訟原則，本院認被告所涉此部分販賣第一級毒
    品海洛因罪嫌，尚屬不能證明，揆諸上揭說明，此部分被訴
    犯行，即應為被告無罪之諭知。
六、原審未察，就公訴人指訴被告販賣第一級毒品海洛因犯行部
    分，遽為被告有罪之認定，容有未洽。被告上訴否認此部分
    犯罪，為有理由，自應由本院將原判決此部分及定應執行刑
    部分均撤銷改判，並就此部分為被告無罪之諭知。
據上論斷，應依刑事訴訟法第369條第1項前段、第364條、第301
條第1項、第368條，判決如主文。
本案經檢察官鄭龍照到庭執行職務。
中    華    民    國    98    年    9     月    9     日
                    刑事第一庭審判長法  官  葉騰瑞
                                    法  官  王炳梁
                                    法  官  莊明彰
以上正本證明與原本無異。
如不服本判決，應於收受送達後10日內向本院提出上訴書狀，其
未敘述上訴之理由者並得於提起上訴後10日內向本院補提理由書
（均須按他造當事人之人數附繕本）「切勿逕送上級法院」。
                                    書記官  王韻雅
中    華    民    國    98    年    9     月    9     日


司法院資訊處製作；財團法人民間司法改革基金會備份。
